【裁判字號】    99,訴,576
【裁判日期】    990825
【裁判案由】    槍砲彈藥刀械管制等
【裁判全文】
臺灣板橋地方法院刑事判決               99年度訴字第576號
公  訴  人  臺灣板橋地方法院檢察署檢察官
被      告  甲○○
指定辯護人  本院公設辯護人乙○○
上列被告因違反槍砲彈藥刀械管制條例等案件，經檢察官提起公
訴（99年度偵字第2498號），本院判決如下：
    主  文
甲○○未經許可，寄藏手槍，累犯，處有期徒刑伍年陸月，併科
罰金新臺幣伍萬元，罰金如易服勞役，以新臺幣壹仟元折算壹日
；扣案之手槍壹枝（槍枝管制編號0000000000號，內含彈匣壹個
）沒收。又以加害生命、身體之事，恐嚇他人致生危害於安全，
累犯，處有期徒刑壹年。又共同行使變造之重型機車號牌，足以
生損害於公眾及他人，累犯，處有期徒刑月。應執行有期徒刑
陸年月，併科罰金新臺幣伍萬元，罰金如易服勞役，以新臺幣
壹仟元折算壹日；扣案之手槍壹枝（槍枝管制編號0000000000號
，內含彈匣壹個）沒收。
    事  實
一、甲○○前因違反懲治盜匪條例案件，經本院以86年度訴字第
    1983號刑事判決判處有期徒刑九年八月確定；又因違反槍砲
    彈藥刀械管制條例案件，經臺灣高等法院以89年度上更一字
    第109 號刑事判決判處有期徒刑一年十月確定；復因違反麻
    醉藥品管理條例案件，經本院以86年度易字第5565號刑事判
    決判處有期徒刑八月確定；再因恐嚇取財案件，經本院以87
    年度易字第842 號刑事判決判處有期徒刑一年確定。上開違
    反麻醉藥品管理條例案件及恐嚇取財案件經減其刑期二分之
    一後，與另二案嗣經臺灣高等法院以97年度聲字第1111號裁
    定應執行有期徒刑十二年二月確定，後於民國95年10月20日
    縮短刑期假釋出監並付保護管束，迄至98年5 月14日保護管
    束期滿假釋未經撤銷視為執行完畢。
二、詎甲○○仍不知悛悔，明知具有殺傷力之制式手槍及子彈，
    係屬槍砲彈藥刀械管制條例第四條所列管之槍砲、彈藥，非
    經中央主管機關許可，不得無故寄藏、持有之，詎其竟基於
    寄藏手槍、子彈之犯意，於95年10月20日出監後至96年1 月
    5 日前之某時，受陳圳常（已於96年1 月5 日死亡）所託，
    受寄具殺傷力之義大利BERETTA 廠92FS型口徑9mm 制式半自
    動手槍一枝（槍枝管制編號0000000000，內含彈匣一個）及
    制式子彈七顆而寄藏之。
三、緣甲○○因故與劉保生發生糾紛，竟於99年1 月3 日上午10
    時許（起訴書誤載為98年），先與邱碧玲基於行使變造特種
    文書之犯意聯絡，將邱碧玲所有車牌號碼為592-GAJ 號之重
    型機車車牌（號牌），共同以貼上貼紙之方式將車牌號碼變
    造為582-GAH 號，邱碧玲並即提供該機車予甲○○，由甲○
    ○於同日上午11時許駕駛該機車後載邱碧玲前往劉保生所任
    職，由蔡銘家所開設，位於臺北縣蘆洲市○○街22巷23號之
    「宇生土地開發公司」（當時尚未向經濟部申請設立登記）
    附近空地而行使該變造後之車牌，足以生損害於公路監理機
    關對於車牌管理及警察機關取締違規車輛或追緝犯罪者之正
    確性，更使真正582-GAH 車牌之所有人有無端遭到舉發取締
    或警方追查之危險。甲○○隨即基於恐嚇之犯意，於同日中
    午12時10分許，獨自步行至該公司外後，持上開制式手槍及
    子彈朝該公司鐵捲門射擊七槍，即以此加害生命、身體之事
    ，恐嚇劉保生致生危害於安全。甲○○旋再返回上開空地與
    邱碧玲共同騎乘前揭機車先至臺北縣蘆洲市○○路77號旁之
    停車場，將上開變造貼紙撕去，甲○○並將外套反穿，邱碧
    玲則變裝著棉質外套、女用手提包、綠色膠質拖鞋後逃逸。
    嗣經警獲報後循線查知上情，並於同年1 月6 日凌晨3 時30
    分許，在甲○○帶同下至臺北縣蘆洲市○○路336 巷19弄18
    號旁之空地起出前揭制式手槍一枝（含彈匣一個）等物（邱
    碧玲所涉共同行使變造特種文書及幫助恐嚇犯行部分，由本
    院另行審結）。
四、案經臺北縣政府警察局蘆洲分局報請臺灣板橋地方法院檢察
    署檢察官偵查起訴。
    理  由
一、證據能力部分：
(一)證人劉保生於偵查中、證人邱碧玲、蔡銘家於警詢及偵查中
    所為之證述，雖均係被告甲○○以外之人於審判外之陳述，
    然經本院於審判期日調查證據時提示被告、辯護人並告以要
    旨後，渠等就證據能力部分並未聲明異議，且本院審酌上開
    證人或為被告之友人，或係因本案方發生糾紛，被告對渠等
    所證述之內容復均不爭執，是上開證人於案發後記憶猶新之
    情況下所為之陳述，可信性甚高，如引用作為證據應屬適當
    ，依刑事訴訟法第159 條之5 規定，即皆有證據能力。
(二)依刑事訴訟法第198 條、第208 條之規定，所謂鑑定乃指於
    刑事訴訟程序中為取得證據資料而由檢察官或法官指定具有
    特別知識經驗之鑑定人、學校、機關或團體，就特定之事物
    ，以其專業知識加以分析、實驗而作判斷，以為偵查或審判
    之參考。故而，不論鑑定人或鑑定機關、學校、團體，均應
    由檢察官或法官視具體個案之需要而為選任，始符合刑事訴
    訟法第198 條、第208 條之規範本旨，否則所為鑑定，仍屬
    於傳聞證據。但對於司法警察機關調查中之案件，或有量大
    或急迫之情形，為因應實務之現實需求，認為當然有鑑定之
    必要者，基於檢察一體之原則，自得由該管檢察長對於轄區
    內之案件，以事前概括選任鑑定人或囑託鑑定機關（團體）
    之方式，俾便轄區內之司法警察官、司法警察對於調查中之
    此類案件，得即時送請事前已選任之鑑定人或囑託之鑑定機
    關（團體）實施鑑定（參照法務部以92年9 月1 日法檢字第
    0920035083號函釋）。而內政部警政署刑事警察局就「槍彈
    有無殺傷力之鑑定」為臺灣高等法院檢察署檢察長概括選任
    之鑑定機關，亦據臺灣高等法院檢察署以92年9 月9 日檢文
    允字第0921001203號函示在案。是卷附內政部警政署刑事警
    察局99年2 月6 日刑鑑字第0990005821號鑑定書，雖係由臺
    北縣政府警察局蘆洲分局移送鑑定，衡諸前揭說明，仍屬受
    檢察官囑託鑑定，則鑑定人或鑑定機關依刑事訴訟法第206
    條所出具之上揭槍彈鑑定書，乃屬上開刑事訴訟法第159 條
    第1 項規定中之「法律另有規定」，是依上開規定之反面解
    釋，屬傳聞證據之例外，自有證據能力（最高法院95年度台
    上字第6648號判決意旨參照) 。
二、前揭事實業據被告甲○○於警訊、偵查及本院審理中均坦承
    不諱，核與證人劉保生於偵查中、證人邱碧玲、蔡銘家於警
    詢及偵查中所為之證述相符，並有監視錄影器翻拍照片、現
    場及扣案物品照片、機車車籍資料、上開蘆洲分局槍擊案現
    場勘察報告等資料附卷可稽，及前揭制式手槍一枝（內含彈
    匣一個）扣案可佐。扣案手槍經送內政部警政署刑事警察局
    鑑定結果為：「送鑑手槍一枝（槍枝管制編號0000000000）
    ，認係口徑9 mm制式半自動手槍，為義大利BERETTA 廠92FS
    型，槍號遭磨滅…，槍管內具六條右旋來復線，擊發功能正
    常，可供擊發同口徑制式子彈，認具殺傷力。」，亦有該局
    99年2 月6 日刑鑑字第0990005821號鑑定書一份附卷可稽，
    足證被告上開所為不利於己之自白與事實相符，堪以採信。
    據此，本案事證明確，被告犯行堪予認定。
三、論罪科刑部分：
(一)按機車牌照（包含機車號牌及行車執照）為公路監理機關所
    發給之行車許可憑證，屬刑法第212 條所列之特許證，故核
    被告之所為，係犯槍砲彈藥刀械管制條例第7 條第4 項之寄
    藏制式手槍罪、第12條第4 項之寄藏子彈罪、刑法第305 條
    之恐嚇安全罪及同法第216 條、第212 條之行使變造特種文
    書罪。被告與邱碧玲間就行使變造特種文書罪部分，有犯意
    聯絡、行為分擔，均為共同正犯。被告變造機車號牌後加以
    懸掛行使，是其變造之低度行為應為其行使之高度行為所吸
    收，不另論罪。復按單純之持有，固不包括寄藏，但寄藏係
    受人委託代為保管，其保管本身所為之持有，乃係寄藏之當
    然結果，法律上自宜僅就寄藏行為包括之評價，不應另就持
    有予以論罪。被告未經許可，無故寄藏手槍、子彈，其寄藏
    之繼續，為行為之繼續，至寄藏行為終了時，應僅成立一罪
    。另被告同時同地寄藏手槍一枝及子彈七顆，係以一行為觸
    犯二罪名，為想像競合犯，此部分應依刑法第55條規定從一
    重以未經許可寄藏制式手槍罪處斷。被告所為上開恐嚇罪、
    行使變造特種文書罪及未經許可寄藏制式手槍罪間，犯意各
    別、行為互殊，應予分論併罰。起訴書論罪法條中雖漏未論
    及前揭行使變造特種文書罪，然此部分變造車牌號碼之事實
    業已於起訴書犯罪事實欄中載明，應在起訴範圍內，是本院
    自仍得就此部分予以審理，併此敘明。
(二)被告前因違反懲治盜匪條例案件經本院以86年度訴字第1983
    號刑事判決判處有期徒刑九年八月確定；又因違反槍砲彈藥
    刀械管制條例案件經臺灣高等法院以89年度上更一字第109
    號刑事判決判處有期徒刑一年十月確定；復因違反麻醉藥品
    管理條例案件，經本院以86年度易字第5565號刑事判決判處
    有期徒刑八月確定；再因恐嚇取財案件，經本院以87年度易
    字第842 號刑事判決判處有期徒刑一年確定。上開違反麻醉
    藥品管理條例案件及恐嚇取財案件經減其刑期二分之一後，
    與另二案嗣經臺灣高等法院以97年度聲字第1111號裁定應執
    行有期徒刑十二年二月確定，後於95年10月20日縮短刑期假
    釋出監並付保護管束，迄至98年5 月14日保護管束期滿假釋
    未經撤銷視為執行完畢乙節，有臺灣高等法院被告前案紀錄
    表一份在卷可按，其受有期徒刑執行完畢後五年內故意再犯
    本件有期徒刑以上之各罪，皆為累犯，均應依刑法第47條第
    1 項之規定加重其刑。
(三)本院爰審酌被告有事實欄所示之前科，有上開被告前案紀錄
    表一份在卷可按，素行非佳，持有之動機、目的係因雙方糾
    紛引起之一時衝動，開槍恐嚇之犯罪手段，其持有制式手槍
    、子彈嚴重危害社會治安、變造車牌後使用，除影響監理、
    警察機關管理車輛號牌及循線追緝犯罪者之正確性外，更使
    真正582-GAH 車牌之所有人有無端遭到舉發取締或警方追查
    之危險，兼衡其寄藏手槍之數量為一枝，子彈之數量為七顆
    ，暨犯罪後坦承犯行之態度等一切情狀，分別量處如主文所
    示之刑，並就有期徒刑部分定其應執行之刑，及就罰金刑部
    分諭知易服勞役之折算標準，以資懲儆。
(四)扣案具殺傷力之義大利BERETTA 廠92FS型口徑9mm 制式半自
    動手槍一枝（槍枝管制編號0000000000，含彈匣一個），屬
    違禁物，不問屬於犯人與否，均應依刑法第38條第1 項第1
    款規定併予宣告沒收之。又被告所持有之子彈經射擊後僅餘
    彈頭及彈殼，即已失其效能而不具殺傷力，已非屬違禁物，
    爰不予宣告沒收，附此敘明。
據上論斷，應依刑事訴訟法第299 條第1 項前段，槍彈藥刀械管
制條例第7 條第4 項、第12條第4 項，刑法第11條前段、第28條
、第216 條、第212 條、第55條、第47條第1 項、第42條第3 項
、第38條第1 項第1 款，刑法施行法第1 條之1 第1 項、第2 項
前段，判決如主文。
本案經檢察官陳旭華到庭執行職務。
中    華    民    國    99    年    8     月    25    日
                  刑事第十庭  審判長法  官 李幼妃
                                    法  官 鄭凱文
                                    法  官 張紹省
以上正本證明與原本無異。
如不服本判決應於送達後十日內向本院提出上訴狀。
                                    書記官 周雅玲
中    華    民    國    99    年    8     月    25    日
附錄本案論罪科刑法條全文：
槍砲彈藥刀械管制條例第7條第1項、第4項
未經許可，製造、販賣或運輸火砲、肩射武器、機關槍、衝鋒槍
、卡柄槍、自動步槍、普通步槍、馬槍、手槍或各類砲彈、炸彈
、爆裂物者，處死刑、無期徒刑或七年以上有期徒刑；處徒刑者
，併科新臺幣三千萬元以下罰金。
未經許可，持有、寄藏或意圖販賣而陳列第一項所列槍砲、彈藥
者，處五年以上有期徒刑，併科新臺幣一千萬元以下罰金。
槍砲彈藥刀械管制條例第12條第4項
未經許可，持有、寄藏或意圖販賣而陳列子彈者，處五年以下有
期徒刑，併科新臺幣三百萬元以下罰金。
中華民國刑法第212條
偽造、變造護照、旅券、免許證、特許證及關於品行、能力服務
或其他相類之證書、介紹書，足以生損害於公眾或他人者，處一
年以下有期徒刑、拘役或三百元以下罰金。
中華民國刑法第216條
行使第二百十條至第二百十五條之文書者，依偽造、變造文書或
登載不實事項或使登載不實事項之規定處斷。
中華民國刑法第305條
以加害生命、身體、自由、名譽、財產之事，恐嚇他人致生危害
於安全者，處二年以下有期徒刑、拘役或三百元以下罰金。

司法院資訊處製作；財團法人民間司法改革基金會備份。
